最高法院刑事判決　　　　　　　九十六年度台上字第九八三號
上　訴　人　甲○○
選任辯護人　簡坤山律師
上列上訴人因違反毒品危害防制條例案件，不服台灣高等法院中
華民國九十五年十一月十六日第二審判決（九十五年度上訴字第
二四八八號，起訴案號：台灣宜蘭地方法院檢察署九十三年度偵
字第一七八八號），提起上訴，本院判決如下：
    主  文
上訴駁回。
    理  由
按刑事訴訟法第三百七十七條規定，上訴於第三審法院，非以判
決違背法令為理由，不得為之。是提起第三審上訴，應以原判決
違背法令為理由，係屬法定要件。如果上訴理由狀並未依據卷內
訴訟資料，具體指摘原判決不適用何種法則或如何適用不當，或
所指摘原判決違法情事，顯與法律規定得為第三審上訴理由之違
法情形，不相適合時，均應認其上訴為違背法律上之程式，予以
駁回。本件上訴人甲○○上訴意旨略稱：(一)、上訴人之選任辯護
人於第一審曾抗辯證人余敏南於警詢時之筆錄為審判外之言詞陳
述，依據刑事訴訟法第一百五十九條第一項規定，無證據能力，
有上訴人民國九十四年九月二十日之答辯狀及第一審歷次審理筆
錄可證，則原判決理由所稱：「證人余敏南於警詢（之）筆錄，
固係審判外之言詞陳述，惟被告及辯護人迄至本院言詞辯論終結
前，並未聲明異議，……有證據能力」乙節，顯然與卷存證據資
料不符，有證據上理由矛盾之違法。原判決採該言詞陳述，為判
決之依據，亦有適用法則不當之違法。(二)、原判決理由引據之卷
附上訴人所使用行動電話監聽譯文之內容，均未載有上訴人向他
人或向來電之人告知已購得毒品及毒品種類之事實，且原判決引
用前揭「通訊監察譯文」作為認定上訴人有販賣毒品之意圖之依
據，但理由內並未說明「那一段對話」可以「證明何事」，原判
決所引用之前揭「通訊監察譯文」，顯然不足以積極證明上訴人
確有販賣毒品之意圖，原判決有判決適用法則不當之違背法令。
(三)、本件法務部調查局九十三年七月二十日調科壹字第三０００
０一０八四號鑑定通知書記載：送驗白粉九包均含第一級毒品海
洛因成分，淨重三三九點二二公克，空包裝重十六點四二公克。
依此，該九包海洛因毛重為三五五點六四公克，與警方於九十三
年五月十五日在北宜公路口查獲之海洛因毛重為三三六公克，數
量明顯不符。又該鑑定書列有送鑑白粉淨重為五點一七公克，空
包裝重一點一五公克，合計毛重六點三二公克，加上其他部分之
毛重三五五點六四公克，合計毛重為三六一點九六公克，與警方
移送扣押物品清單上所載海洛因毛重為三六四點七公克，相差二
點七四公克。上開二單位應均係以電子秤秤其重量，其準確度應
無不同，縱然有所誤差，亦應在法定公差內，但二單位秤得之海
洛因重量竟相差達二點七四公克，差距甚大，原判決理由僅略謂
：「考量測量儀器精準程度不同，結果或有誤差，且差距亦在合
理範圍內」，惟其認定「差距在合理範圍內」所憑依據為何？原
判決未予說明，則偵查卷附法務部調查局九十三年七月二十日鑑
定書所指海洛因，是否為警方九十三年五月十五日所查獲之海洛
因，即有疑義。原審未予詳查，顯有應於審判期日調查之證據未
予調查之違法。(四)、證人余敏南及林榮文於第一審九十四年十一
月二十二日調查時均證稱未曾向上訴人買過海洛因，此有利上訴
人之證詞，原判決不予採信，又未說明其理由，有判決不備理由
之違法等語。
惟查證據之取捨、證據證明力之判斷，以及事實有無之認定，屬
事實審法院之職權，苟其取捨、判斷與認定，並不違背論理法則
及經驗法則，即不容任意指為違法，而執為適法之第三審上訴理
由。本件原審認定上訴人有原判決所載之意圖販賣而持有第一級
毒品海洛因及第二級毒品甲基安非他命之犯行，係以上訴人對於
其以新台幣（下同）三十四萬二千元購入九包甲基安非他命及以
一百二十萬元購入九包海洛因，嗣返回宜蘭途中被警查獲之事實
，已坦承不諱，該事實並經證人吳萬寶、陳佳伶於警詢時證述屬
實。查扣之白粉經法務部調查局鑑定結果，均含海洛因成分，淨
重為三三九點二二公克，有該局鑑定通知書可稽；查扣之晶體經
內政部警政署刑事警察局鑑定結果，均含甲基安非他命成分，驗
前毛重三二七點三公克，包裝重十九點五七公克，有該局鑑定書
在卷可憑。上訴人雖否認有販賣毒品之意圖，惟上訴人以共計一
百五十四萬二千元之巨款購得大量之第一、二級毒品，是否僅供
己施用，已有可疑。依上訴人使用之行動電話與綽號「無牙發」
及持有000000000號、0000000000號行動電
話之不詳姓名者通話之內容，上訴人於購入上述海洛因及甲基安
非他命後，於返回宜蘭途中，即於電話中向他人告知業已購得毒
品及毒品種類，有行動電話監聽譯文在卷可按，顯見上訴人通話
時，已有販賣其甫購入而持有之海洛因及安非他命之意圖。上訴
人於原審審理中否認上開監聽電話內容為其與他人之通話云云，
與上述事證不符，為卸責飾詞，為不可採等證據，予以綜合判斷
，認上訴人犯行堪以認定。並以核上訴人所為，係犯毒品危害防
制條例第五條第一、二項之意圖販賣而持有第一級、第二級毒品
罪，依想像競合犯規定從一重之意圖販賣而持有第一級毒品罪處
斷，於法定刑內量處其刑，已詳其所憑證據及認定之理由。且
指駁說明上訴人所辯無販賣毒品意圖云云，何以為不可取之理由
；法務部調查局鑑定查獲之海洛因之淨重為三三九點二二公克，
包裝重為十六點四二公克，另有一包白粉為無毒品成分，淨重為
五點一七公克，包裝重一點一五公克，合計送驗白粉毛重為三六
一點九六公克，核與警方記載之上開白粉毛重為三六四點七公克
，雖數量不完全相符，但考量測量儀器精準程度不同，結果或有
誤差，然差距在合理範圍內，故送驗白粉確係警方查獲上訴人持
有之物。上訴人之選任辯護人認送驗白粉非上訴人持有之物云云
，亦不可採。所為論斷，均有卷存證據資料可資覆按。上訴意旨
雖指摘原判決違法，惟查，余敏南該警詢中之陳述，與本件犯罪
無直接關聯，捨棄此陳述，於判決本旨不生影響，不得執此為合
法之上訴理由。原判決理由欄三已說明依上訴人與綽號「無牙發
」等人電話通話內容，足以證明上訴人有意圖販賣而持有第一、
二級毒品犯行之理由，上訴人依憑己見謂原判決未予說明其憑以
認定犯罪之通話內容，並爭執通話內容，謂不足以證明上訴人有
販賣毒品意圖云云，並非依據卷內資料執為指摘之適法上訴理由
。證人余敏南、林榮文於九十四年一月二十二日第一審審理中所
為未向上訴人買過海洛因之證言，為有關起訴書犯罪事實欄一上
訴人已販賣第一級毒品部分之陳述，此部分業經第一審判決公訴
不受理確定在案，並非有關本件上開意圖販賣而持有第一、二級
毒品部分犯罪之證據，原判決自不須說明不採該證言之理由。上
訴意旨謂該證言為有關上訴人意圖販賣而持有第一級毒品，經上
訴第二審部分之證據云云，亦有誤會。至於其他上訴意旨均係就
原審依憑證據所為認事採證職權之合法行使，以及原判決已論列
說明之事項，依憑己見任意指摘為違法，重為事實之爭執，殊與
法律規定得為第三審上訴理由之違法情形不相適合。衡以前開說
明，其上訴為違背法律上之程式，應予駁回。
據上論結，應依刑事訴訟法第三百九十五條前段，判決如主文。
中　　華　　民　　國　九十六　年　　二　　月　 十五 　日
                      最高法院刑事第八庭
                          審判長法官  陳　正　庸
                                法官  賴　忠　星
                                法官  林　開　任
                                法官  林　立　華
                                法官  李　伯　道
      本件正本證明與原本無異
                                      書  記  官
中　　華　　民　　國　九十六　年　　三　　月　　一　　日
                                                      Ｅ
